【裁判字號】    95,訴緝,234
【裁判日期】    951110
【裁判案由】    偽造文書等
【裁判全文】
臺灣板橋地方法院刑事判決             95年度訴緝字第234號
公  訴  人  臺灣板橋地方法院檢察署檢察官
被      告  甲○○
上列被告因偽造文書等案件，經檢察官提起公訴（93年度偵字第
15329 號），及併案審理（臺灣桃園地方法院檢察署94年度偵字
第6168號），於準備程序進行中，被告就被訴及併案之事實為有
罪之陳述，經告知被告簡式審判程序之旨，並聽取當事人之意見
後，裁定進行簡式審判程序，判決如下：
    主  文
甲○○連續以恐嚇得財產上不法之利益，累犯，處有期徒刑捌月
，扣案玩具手槍壹把沒收；又行使偽造私文書，足以生損害於公
眾及他人，累犯，處有期徒刑陸月，偽造如附表所示「左明東」
之署押共壹佰拾肆枚沒收；應執行有期徒刑壹年，扣案玩具手
槍壹把、偽造如附表所示「左明東」之署押共壹佰拾肆枚，均
沒收。
    事  實
一、甲○○曾於民國91年間犯竊盜罪，經福建金門地方法院以91
    年度易字第11號判決判處有期徒刑1 年確定，於92年4 月23
    日執行完畢。甲○○不知悔改，又為下列犯行：
  (一)93年9 月17日18時許，甲○○前往桃園縣桃園市○○路79號
    之「東冬音樂坊」消費，同日20時許，甲○○表示欲簽帳，
    為服務人員丁○○、戊○○所拒，甲○○竟基於為自己不法
    利益之意圖，取出其在不詳時地以新臺幣（下同）790 元購
    買之玩具手槍，作出拉槍枝滑套之動作，並嚇稱：「信不信
    我會開槍」等加害生命之言語，使丁○○、戊○○心生畏怖
    ，而不敢向甲○○收取消費款，任其離去，甲○○從而得取
    免付消費款之不法利益。
  (二)93年9 月18日23時許，甲○○又與不詳友人前往臺北縣板橋
    市○○路○ 段174 巷161 號2 樓之「大浮洲卡拉ＯＫ」店內
    消費，翌日凌晨零時許，因甲○○所攜帶之金錢不足支付在
    上址消費之款項，即先對店內服務人員乙○○表示其身上未
    有足夠金錢，將以其他物品抵充所應支付之款項，旋離開現
    場，而前往臺北縣板橋市○○街73巷2 號1 樓之「萊爾富便
    利商店」，拿取香菸、雜誌等共價值4,994 元之商品，並將
    上開商品置於結帳櫃臺，而向店員鍾宇軒表示欲賒帳，鍾宇
    軒遂緊急聯繫該便利商店之店長丙○○到場，而於丙○○到
    場前，甲○○則取前開玩具手槍，做出拉動槍枝滑套之動作
    ，丙○○與鍾宇軒二人雖均未感覺害怕，但為免其以槍枝傷
    及店內其他顧客，仍讓甲○○順利帶同上開商品離去（此部
    分未構成犯罪）。甲○○攜帶上開物品返回「大浮洲卡拉Ｏ
    Ｋ」店後，即向乙○○主張以上開商品抵充消費支出，惟仍
    不為乙○○所接受，詎其返回原座位後，即又基於同前恐嚇
    得取不法利益之概括犯意，取出前開槍枝加以把玩，使乙○○心生畏怖，致生危害於安全，而不敢收取消費款，甲○○
    因而得取不法利益。甲○○離去後，乙○○隨即報警處理，
    經警於同日2 時許將甲○○逮捕。
  (三)甲○○93年9 月19日為警逮捕後，出於隱匿其真實身分，防
    免刑案追緝之目的，接續在檢視察查同意書、逮捕通知書之
    同意人欄、受通知人欄偽簽其胞兄「左明東」之姓名並按捺
    指紋，作成表示「左明東」收受該同意書、通知書之私文書
    ，進而持向台北縣政府警察局板橋分局警員行使，足以生損
    害於「左明東」及犯罪偵查機關對於刑事案件之查緝，復接
    續於警方詢問筆錄受詢問人欄、搜索及扣押筆錄受執行人欄
    、指紋卡片、扣押物清冊、口卡片、證物照片上，以及臺灣
    板橋地方法院檢察署訊問筆錄受訊問人欄等處，多次偽簽「
    左明東」之簽名並按捺指紋；及至檢察官聲請本院羈押時，
    甲○○先於本院訊問筆錄上偽造「左明東」署押，進而於押
    票送達回證上偽造「左明東」署押，以偽造「左明東」收受
    押票之用意證明，足以生損害於「左明東」及犯罪偵查機關
    對刑事案件之查緝並建檔管理之正確性。另於93年9 月23日
    ，警方至臺灣臺北看守所借訊甲○○關於同月17日涉嫌在桃
    園縣桃園市○○路79號之「東冬音樂坊」之犯罪，甲○○基
    於承前偽造署押之犯意，仍冒用「左明東」名義接受訊問，
    而接續於警詢筆錄上偽造「左明東」之署押，足以生損害於
    「左明東」及犯罪偵查機關對刑事案件查緝之正確性（偽造
    文書、署押之情形，詳如附表所示）。
二、案經臺北縣政府板橋分局報請臺灣板橋地方法院檢察署檢察
    官偵查起訴，及經桃園縣政府警察局移請臺灣桃園地方法院
    檢察署檢察官偵查後移送本院併案審理。
    理  由
一、按除被告所犯為死刑、無期徒刑、最輕本刑為3 年以上有期
    徒刑之罪或高等法院管轄第一審案件者外，於第一次審判期
    日前之準備程序進行中，被告先就被訴事實為有罪之陳述時
    ，審判長得告知被告簡式審判程序之旨，並聽取當事人、代
    理人、辯護人及輔佐人之意見後，裁定進行簡式審判程序，
    刑事訴訟法第273 條之1 第1 項定有明文。經核本件被告甲○○所犯係死刑、無期徒刑、最輕本刑為3 年以上有期徒刑
    以外之罪，其於準備程序中就被訴事實為有罪之陳述，經法
    官告知簡式審判程序之旨，並聽取公訴人、被告之意見後，
    本院爰依首揭規定，合議裁定由受命法官獨任進行簡式審判
    程序，合先敘明。
二、上揭犯罪事實，業據被告坦承不諱，並經證人丁○○、戊○○、乙○○等指證明確，並有玩具槍1 把扣案為憑，及如附
    表所示「左明東」所製之逮捕通知書、偵訊筆錄、警詢筆錄
    、口卡片、指紋卡、照片等（含偽造之「左明東」署名及指
    印等署押，詳如附表所示）附卷可稽。且被告偽冒左明東之
    名義應訊過程中所留指紋卡，經送請鑑驗比對結果，確為被
    告之指紋，有內政部警政署刑事警察局93年11月11日刑紋字
    第0930222358號鑑驗書在卷為據。本件罪證明確，被告犯行
    洵堪認定，應依法論處。
三、核被告所為，係犯第346 條第2 項之恐嚇得利罪、及刑法第
    216 條、第210 條之行使偽造私文書罪。又被告於為警查獲
    之後，無論在警局詢問時、檢察官偵訊時、向本院聲請羈押
    訊問時、以及羈押中經警借訊時，均基於同一冒名應訊之決
    意，而接續於附表所示之逮捕通知書、檢視察查同意書、偵
    訊筆錄、訊問筆錄、指紋卡、押票送達回證等文件上，偽造
    「左明東」之署名或指印之行為，均屬基於一貫犯意之多次
    接續行為，應為偽造署押之接續犯，而屬單純一偽造署押罪
    。惟被告於逮捕通知書及檢視察查同意書、押票送達回證、
    指定送達通知書上以「左明東」名義，偽簽署名並按捺指印
    ，係偽造「左明東」自願受察查、已收受逮捕通知、並受告
    知其應訊時所具之權利、收受押票、指定押票應送達之親友
    等意思表示之證明，被告偽造該私文書後，復持以交予員警
    、法警進而行使，應論以行使偽造私文書罪。又被告於上開
    私文書上偽造署押及指印之行為，為偽造私文書之階段行為
    ，而偽造私文書之低度行為復為行使偽造私文書之高度行為
    所吸收，均不另論罪。被告於逮捕通知書、偵訊筆錄、訊問
    筆錄等文件上所偽造署押之行為，因係以同一犯意接續所為
    ，與其於逮捕通知書上偽造署押之階段行為同屬包括一罪行
    為，而因逮捕通知書上偽造署押之行為係偽造私文書之階段
    行為而不另論罪，故被告另於偵訊筆錄、訊問筆錄、指紋卡
    、搜索扣押筆錄、扣押物品目錄表等文件上所為之偽造署押
    行為，亦不另論罪，僅論單一偽造私文書罪為足。又被告行
    為後，刑法第56條業經修正刪除，於95年7 月1 日施行，依
    修正前刑法第56條規定，被告所犯2 次恐嚇得利罪，因時間
    緊接，犯構成要件相同之罪名，可依連續犯之規定論以一罪
    。而依修正後刑法刪除第56條之結果，被告上開犯行，應依
    行為次數分論併罰，比較修正前後刑法，應以修正前之刑法
    有利於被告，是本件即應適用修正前刑法規定，就被告所犯
    恐嚇得利罪，依連續犯之規定論以一罪，並依法加重其刑。
    而被告所犯行使偽造私文書罪，則係為警逮捕後另起之犯行
    ，與上開恐嚇得利罪犯意各別，行為互殊，應分論併罰。起
    訴意旨論被告所犯為恐嚇罪，容有未洽，惟此部分業據公訴
    人變更起訴法條並補充論告，本院無庸贅予變更。又起訴意
    旨漏未僅論被告於93年9 月17日恐嚇得利之犯行，及同月23
    日接續行使偽造私文書之犯行，惟被告上揭犯行，與起訴部
    分分別有連續犯、接續犯之關係，為起訴效力所及，本院自
    得擴張併予審究。又被告曾於91年間犯竊盜罪，經福建金門
    地方法院以91年度易字第11號判決判處有期徒刑1 年確定，
    於92年4 月23日執行完畢，有臺灣高等法院被告前案紀錄表
    在卷可稽，其於有期徒刑執行完畢後之5 年以內，再犯本件
    有期徒刑以上之罪，無論依修正前、後刑法第47條規定，均
    構成累犯，爰一體適用修正前刑法第47條規定論之。
四、爰審酌被告犯罪之動機、目的、手段，犯罪時所受之刺激及
    其品性、生活狀況、智識程度、犯罪所生之損害，犯罪後態
    度等一切情狀，量處如主文所示之刑。扣案玩具手槍1 把，
    為被告所用供恐嚇得利所用，業據供承在卷，應併一體適用
    修正前刑法規定予以宣告沒收。附表所示之「左明東」簽名
    41枚，及按捺之指印93枚，共計134 枚，均係偽造之署押，
    不問屬犯人與否，應依刑法第219 條之規定宣告沒收。
據上論斷，應依刑事訴訟法第273 條之1 第1 項、第299 條第1
項前段，刑法第2 條第1 項前段、修正前刑法第56條、刑法第
346 條第2 項、216 條、第210 條、修正前刑法第47條、第51條
第5 款、第38條第1 項第2 款、刑法第219 條，罰金罰鍰提高標
準條例第1 條前段，判決如主文。
本案經檢察官鄧媛到庭執行職務。
中    華    民    國    95    年    11    月    10    日
                    刑事第十二庭    法  官  林漢強
上正本證明與原本無異。
                                    書記官  曾千庭
中    華    民    國    95    年    11    月    10    日
附表
┌──┬──────┬─────────┬──────┬───────┬────────┐
│編號│時間        │地點              │文件        │應沒收之物    │所在卷宗        │
├──┼──────┼─────────┼──────┼───────┼────────┤
│01  │93年9 月19日│臺北縣政府警察局板│偵訊筆錄第1 │「左明東」之簽│93偵字第15329 號│
│    │02時        │橋分局大觀派出所  │次          │名3 枚捺印6 枚│卷第5-6 頁      │
├──┼──────┼─────────┼──────┼───────┼────────┤
│02  │93年9 月19日│臺北縣政府警察局板│偵訊筆錄第2 │「左明東」之簽│93偵字第15329 號│
│    │06時50分    │橋分局大觀派出所  │次          │名5 枚捺印27枚│卷第7-12頁      │
├──┼──────┼─────────┼──────┼───────┼────────┤
│03  │93年9 月19日│臺北縣板橋市○○路│扣押筆錄    │「左明東」之簽│93偵字第15329 號│
│    │02時        │2段174巷161號     │            │名3 枚捺印4 枚│卷第23頁        │
├──┼──────┼─────────┼──────┼───────┼────────┤
│04  │93年9 月19日│臺北縣政府警察局板│檢視察查同意│「左明東」之簽│93偵字第15329 號│
│    │02時        │橋分局大觀派出所  │書          │名1 枚捺印1 枚│卷第24頁        │
├──┼──────┼─────────┼──────┼───────┼────────┤
│05  │93年9 月19日│臺北縣政府警察局板│扣押物品清冊│「左明東」之簽│93偵字第15329 號│
│    │            │橋分局大觀派出所  │一覽表      │名5 枚捺印7 枚│卷第25-26頁     │
├──┼──────┼─────────┼──────┼───────┼────────┤
│06  │93年9 月19日│臺北縣政府警察局板│逮捕通知書  │「左明東」之簽│93偵字第15329 號│
│    │02時        │橋分局大觀派出所  │            │名1 枚捺印1 枚│卷第27頁        │
├──┼──────┼─────────┼──────┼───────┼────────┤
│07  │93年9 月19日│臺北縣政府警察局板│證物、照片確│「左明東」之簽│93偵字第15329 號│
│    │            │橋分局大觀派出所  │認          │名16枚捺印20枚│卷第30-46頁     │
├──┼──────┼─────────┼──────┼───────┼────────┤
│08  │93年9 月19日│臺北縣政府警察局板│指紋卡      │「左明東」之捺│93偵字第15329 號│
│    │02時        │橋分局大觀派出所  │            │印20枚        │卷第47頁        │
├──┼──────┼─────────┼──────┼───────┼────────┤
│09  │93年9 月19日│臺灣板橋地方法院檢│偵訊筆錄    │「左明東」之簽│93偵字第15329 號│
│    │20時28分    │察署              │            │名1 枚        │卷第50-51頁     │
├──┼──────┼─────────┼──────┼───────┼────────┤
│10  │93年10月6 日│臺灣板橋地方法院檢│偵訊筆錄    │「左明東」之簽│93偵字第15329 號│
│    │10時40分    │察署              │            │名1 枚        │卷第59-61頁     │
├──┼──────┼─────────┼──────┼───────┼────────┤
│11  │93年9 月19日│本院刑事第二法庭  │聲請羈押訊問│「左明東」之簽│93年度聲羈字第  │
│    │21時11分    │                  │筆錄        │名1 枚        │459 號卷第3-5 頁│
├──┼──────┼─────────┼──────┼───────┼────────┤
│12  │93年9 月19日│本院刑事第二法庭  │押票送達證書│「左明東」之簽│93年度聲羈字第  │
│    │21時11分    │                  │            │名1 枚        │459 號卷第8 頁  │
├──┼──────┼─────────┼──────┼───────┼────────┤
│13  │93年9 月19日│本院刑事第二法庭  │押票送達指定│「左明東」之簽│93年度聲羈字第  │
│    │21時11分    │                  │書          │名1 枚        │459 號卷第9 頁  │
├──┼──────┼─────────┼──────┼───────┼────────┤
│14  │93年9 月23日│臺灣臺北看守所    │偵訊筆錄    │「左明東」之簽│93偵字第15957 號│
│    │11時36分    │                  │            │名1 枚捺印7枚 │卷第4-6頁       │
├──┴──────┴─────────┴──────┴───────┴────────┤
│應沒收簽名41枚，捺印93枚                                                              │
└───────────────────────────────────────────┘
附錄本案論罪科刑所用法條全文
刑法第346條
意圖為自己或第三人不法之所有，以恐嚇使人將本人或第三人之
物交付者，處六月以上五年以下有期徒刑，得併科一千元以下罰
金。
以前項方法得財產上不法之利益，或使第三人得之者，亦同。
前二項之未遂犯罰之。
刑法第216條
行使第二百十條至第二百十五條之文書者，依偽造、變造文書或
登載不實事項或使登載不實事項之規定處斷。
刑法第210條
偽造、變造私文書，足以生損害於公眾或他人者，處五年以下有
期徒刑。


司法院資訊處製作；財團法人民間司法改革基金會備份。
